【裁判字號】    94,訴,1888
【裁判日期】    950518
【裁判案由】    營業稅
【裁判全文】
臺北高等行政法院判決
                                     94年度訴字第01888號
                              .
原      告  甲○○
訴訟代理人  劉祥墩  律師
複 代理 人  王永元  律師
被      告  財政部臺北市國稅局
代  表  人  張盛和（局長）住同上
訴訟代理人  乙○○
            丙○○
上列當事人間因營業稅事件，原告不服財政部中華民國94年4月
22日台財訴字第09400124890號訴願決定，提起行政訴訟。本院
判決如下：
    主  文
原告之訴駁回。
訴訟費用由原告負擔。
    事  實
壹、事實概要：
  一原告於民國（下同）93年11月9 日向被告機關表示不服臺北
    市稅捐稽徵處（下稱「市稅處」）違法行政處分，經被告以
    93年11月17日財北國稅審三字第0930105498號函復略以︰原
    告違反行為時營業稅法補徵營業稅及罰鍰案件，業經臺北高
    等行政法院91年7月25日90年度訴字第4935號裁定，並於91
    年8月13日確定在案。
  二原告不服上開函復，向財政部提起訴願，嗣經財政部94年4
    月22日台財訴字第09400124890號訴願決定：「訴願駁回」
    。原告猶未甘服，遂向本院提起行政訴訟。
貳、兩造聲明：
  一原告聲明：
    (一)求為判決撤銷原處分及訴願決定。
    (二)被告機關應准予重開行政程序，作成新的行政處分。
  二被告聲明：
    求為判決駁回原告之訴。
參、兩造之爭點：
  一原告主張之理由：
    (一)按「違法行政處分於法定救濟期間經過後，原處分機關得
      依職權為全部或一部之撤銷；其上級機關，亦得為之。」
      行政程序法第117條定有明文。易言之，作為國家高權手
      段之行政處分，應有其一定之拘束性及持續性，以維持法
      秩序安定性，然則站在依法行政與人民權利維護之立場，
      其拘束性與持續性未必不可變動，是以，乃有本條之所由
      設，合先敘明。
    (二)復按「行政處分於法定救濟期間經過後，具有下列各款情
      形之一者，相對人或利害關係人得向行政機關申請撤銷、
      廢止或變更之。二、發生新事實或發現新證據者，但以如
      經斟酌可受較有利益之處分者為限。三、其他具有相當於
      行政訴訟法所定再審事由且足以影響行政處分者。」行政
      程序法第128條著有規定，進言之，本條新規範者，即所
      謂之「行政程序之重新進行」，指人民對其已不可爭訟之
      行政處分，在一定之條件下，得請求行政機關重新進行行
      政程序，以決定是否撤銷或廢止原行政處分。由於法院之
      確定判決仍有再審程序可資救濟，行政處分之存續力，並
      不能絕對妨阻對行政處分再為審查，故在一定條件下，行
      政程序應容許重新進行。又前開行政程序重新進行之要件
      中所謂之「發現新證據」係指凡發現可以證明事實之存否
      或真偽之方法，即使作成行政處分後始成立者亦屬之。又
      「就足以影響於判決之重要證物漏未斟酌者」 (按：行政
      訴訟法第273條第1項第14款)係指足以影響原行政處分事
      實認定之證據，於處分前已存在，卻未為調查，或雖已調
      查但未說明捨棄之理由者，併予敘明。
    (三)查原告前於訴願狀第5頁即列舉原告及配偶個人資金往來
      及重複核計者，共13,497,676元，顯與未辦登記營業收入
      無關，詎被告機關不察竟列為原告所漏開發票漏報銷售額
      50,408,494元之中，雖因法定救濟期間經過，然被告機關
      就指足以影響原行政處分事實認定之諸多證據，卻未為調
      查，致行政處分認定有誤，抑且，訴願決定就原告聲請行
      政程序重新進行乙節並未置語，是則，衡諸依法行政原則
      與基於人民權利維護之立場，本件原處分及訴願決定認事
      用法均顯有違誤，自難令原告甘服。
  二被告主張之理由：
    (一)按「違法行政處分於法定救濟期間經過後，原處分機關得
      依職權為全部或一部之撤銷；其上級機關，亦得為之。但
      有下列各款情形之一者，不得撤銷：一、撤銷對公益有重
      大危害者。二、受益人無第119條所列信賴不值得保護之
      情形，而信賴授予利益之行政處分，其信賴利益顯然大於
      撤銷所欲維護之公益者。」及「行政處分於法定救濟期間
      經過後，具有下列各款情形之一者，相對人或利害關係人
      得向行政機關申請撤銷、廢止或變更之。... 一、具有持
      續效力之行政處分所依據之事實事後發生有利於相對人或
      利害關係人之變更者。二、發生新事實或發現新證據者，
      但以如經斟酌可受較有利益之處分者為限。三、其他具有
      相當於行政訴訟法所定再審事由且足以影響行政處分者。
      前項申請，應自法定救濟期間經過後三個月內為之... 」
      分別為行政程序法第117條及第128條所明定。又「... 所
      稱『法定救濟期間經過後』，係指行政處分因法定救濟期
      間經過後，不能再以通常之救濟途徑，加以撤銷或變更，
      而發生形式確定力者而言。本件依來函所述，原處分相對
      人提起行政救濟，經最高行政法院於90年5月4日以程序不
      合予以裁定駁回。其裁定理由認定，原處分相對人申請復
      查『已逾法定復查期限...... 原告對已確定之行政處分
      提起行政訴訟，即為法所不許』。準此，本件於申請復查
      之法定救濟期間經過後，原處分已發生形式確定力，上開
      所定『法定救濟期間經過後3個月內』之申請期限，即應
      自該時起算。」亦為法務部91年2月25日法律字第0090047
      973號函釋在案。
    (二)本件原告訴訟理由略謂：「一、... 財政部94年4月22日
      台財訴字第09400124890號訴願決定，認原告援引行政程
      序法第117條規定請求原處分機關依職權變更者，因該條
      係規定行政機關對違法行政處分之自行撤銷權，並非謂人
      民對行政機關有此請求權... 二、復按『行政處分於法定
      救濟期間經過後，... 三、其他具有相當於行政訴訟法所
      定再審事由且足以影響行政處分者。』行政程序法第128
      條著有規定... 又『就足以影響於判決之重要證物漏未斟
      酌者』係指足以影響原行政處分事實認定之證據，於處分
      前已存在... 四、查原告前於訴願狀第5頁即列舉原告及
      配偶個人資金往來... 雖因法定救濟期間經過，然被告機
      關就指足以影響原行政處分事實認定之諸多證據，卻未為
      調查，致行政處分認定有誤，抑且，訴願決定就原告聲請
      行政程序重新進行乙節並未置語... 」等語，資為爭議。
    (三)查原告因財政部94年4月22日台財訴字第09400124890號（
      案號：第00000000號）訴願決定理由四「... 關於訴願人
      援引行政程序法第117條規定請求原處分機關依職權變更
      者，因該條係規定行政機關對違法行政處分之自行撤銷權
      ，並非謂人民對行政機關有此請求權，故行政機關之否准
      ，即難認為有所違法...。」實難甘服，提起行政訴訟等
      語。行政程序法第117條明定「... 原處分機關得依職權
      為全部或一部之撤銷；... 」是以，原告應係對該條意旨
      有所誤解，以致有此爭執；另依行政程序法第128條及法
      務部91年2月25日法律字第0090047973號函釋規定，原告
      因違反行為時營業稅法事件，不服市稅處補徵86年至88年
      營業稅科處罰鍰之處分，提起行政救濟，業經臺北高等行
      政法院91年7月25日90年度訴字第4935號裁定駁回。原告
      復於93年11月9日向本局申請更正處分，經被告機關函復
      略以「原告違反行為時營業稅法補徵營業稅及罰鍰事件，
      業經臺北高等行政法院91年7月25日90年度訴字第4935號
      裁定駁回，並於91年8月13日確定在案。」本件已逾「法
      定救濟期間經過後3個月內」之申請期限，被告機關函復
      內容，應無不妥。
    (四)原告違反行為時營業稅法補徵營業稅及罰鍰案件，於88年
      12月27日向財政部提出訴願，原告主張被告機關於查核時
      逕行認定違章金額，未予調查云云；惟財政部90年4月30
      日台財訴字第0890020900號訴願決定駁回，其理由二、三
      、四即已說明被告認定原告違章證據及核處過程，並有原
      告世華銀行西門分行活期存款帳戶37879號貸方存入金額
      統計表、存款明細分戶帳、郵政劃撥儲金對帳單、原告會
      員資料、廣告傳單及檢舉信件等資料附卷可稽，被告機關
      業已再次審核，是以，上述訴願決定揆諸前揭法令規定並
      無不合，被告機關核處原告之補稅及罰鍰，亦非違法之行
      政處分。
    理  由
壹、兩造爭執之要點：
  一背景事實：
    (一)按原告曾經被告機關認定其有逃漏營業稅之漏稅違章行為
      存在，而對原告作成補稅及裁罰之行政處分（其復查決定
      之案號為88年11月26日北市稽法字第8817510000號）。
    (二)原告不服上開補稅及裁罰處分，而向訴願機關財政部提起
      訴願，但經財政部於90年4月30日作成台財訴字第0890020
      900號訴願決定，駁回原告之訴願。
    (三)原告乃提起行政訴訟，但經本院另案以90年度訴字第4935
      號裁定駁回原告之訴，上開補稅及裁罰處分因而確定，並
      產生形式上之確定力。
  二在上開背景事實基礎下，原告依行政程序法第128條第1項之
    規定，請求重開行政程序，並將原補稅及裁罰處分予以撤銷
    。而其據為本件重開行政程序請求之具體事由則為：
    (一)發現新證據，且此項證據如經斟酌其可受較有利益之處分
      者（行政程序法第128條第1項第2款參照）。
    (二)原處分有相當於行政訴訟法第273條第1項第14款所定「足
      以影響於判決之重要證物漏未斟酌」之再審事由，且此項
      再審事由之存在，足以影響上開補稅及裁罰處分之合法性
      （行政程序法第128條第1項第3款參照）。
  三被告機關則否准原告上開請求，原告因此提起本件行政訴訟
    。
  四是以本案之爭點即在於︰原告主張重開行政程序，其提出之
    客觀事實是否符合行政程序法第128條第1項第2、3款所定之
    構成要件。
貳、本院之判斷：
  一有關行政程序法第128條第1項第2款所定「發現新證據」部
    分：
    (一)原告在此所指之新證據為本院93年度訴字第2267號判決。
    (二)但查：
      1.上開判決係針對營利事業所得稅額所為之判斷，該判決
        之訴訟標的雖與本案營業稅額之認定有所關連，但畢竟
        為他案。乃係由承審法官依原有之證據資料進行證據評
        價得出心證而形成該案之判決結論。
      2.此等心證之形成，立基於個案中之實際舉證活動，法院
        因此所確信之待證事實，或許有部分會與本案爭議之事
        實重，但即使如此，因為審判是個案式的判斷，該案
        之判斷結論不能算為認定本案待證事實之「新證據」。
    (三)是以原告依此事由所為之行政程序重開請求，客觀上並不
      符合行政程序法第128條第1項第2款之構成要件。
  二有關行政程序法第128條第1項第3款所定「原補稅及裁罰處
    分及訴願決定有相當於行政訴訟法第273條第1項第14款之『
    足以影響於判決之重要證物漏未斟酌』再審事由」部分：
    (一)對此原告同樣是引用本院93年度訴字第2267號判決書中之
      認定理由，而認為「相對於上開判決理由，原來之補稅裁
      罰處分及其訴願決定，並沒有仔細斟酌原告提出之各項證
      據資料」。
    (二)但查：
      1.原告在前案行政爭訟階段所提出之各項證據資料，原處
        分或訴願決定並非沒有斟酌，此可由訴願決定書理由二
        、三、四載有「認定原告違章證據及核處過程」，並且
        引用「原告世華銀行西門分行活期存款帳戶37879號貸
        方存入金額統計表、存款明細分戶帳、郵政劃撥儲金對
        帳單、原告會員資料、廣告傳單及檢舉信件」等證據資
        料做為其判斷基礎，即可知悉。
      2.其與本案前審判決之差異僅在證據評價及說理之程度有
        所不同而已，但此等不同並不算為「重要證物漏未斟酌
        」。事實上原告也從未指出那一項具體的「證據方法」
        ，如經合法調查，取得「證據資料」以後，對案件勝負
        判斷具有「關鍵性」的影響力，僅空泛指摘被告機關及
        訴願機關未仔細衡量所有「證據方法」，這種情形不該
        當於行政訴訟法上「重要證物漏未斟酌」之再審事由。
    (三)是以原告依此事由所為之行政程序重開請求，客觀上也不
      符合行政程序法第128條第1項第3款之構成要件。
參、綜上所述，本件被告機關之否准處分並無違法，訴願決定予
    以維持亦無違誤，原告訴請撤銷於法無據，應予駁回。
據上論結，本件原告之訴為無理由，爰依行政訴訟法第98條第3
項前段，判決如主文。
中    華    民    國    95    年     5    月   18     日
                        第五庭審判長  法  官  張瓊文
                                      法  官  蕭忠仁
                                      法  官  帥嘉寶
上為正本係照原本作成。
如不服本判決，應於送達後20日內，向本院提出上訴狀並表明上
訴理由，如於本判決宣示後送達前提起上訴者，應於判決送達後
20日內補提上訴理由書（須按他造人數附繕本）。
中    華    民    國    95    年     5    月   18     日
                                      書記官  蘇亞珍


司法院資訊處製作；財團法人民間司法改革基金會備份。
